臺灣臺東地方法院刑事判決　　　　　　　100年度訴字第261號
公　訴　人　臺灣臺東地方法院檢察署檢察官
被　　　告　劉俊韋
上列被告因妨害自由等案件，經檢察官提起公訴（100年度偵字
第1157號），被告於準備程序中為有罪之陳述，經本院裁定進行
簡式審判程序，判決如下：
    主  文
劉俊韋犯傷害罪，共貳罪，各處有期徒刑參月，如易科罰金，均
以新臺幣壹仟元折算壹日。又犯剝奪他人行動自由罪，處有期徒
刑肆月，如易科罰金，以新臺幣壹仟元折算壹日。應執行有期徒
刑捌月，如易科罰金，以新臺幣壹仟元折算壹日。
    事  實
一、劉俊韋於民國100年5月14日下午至臺東縣長濱鄉長濱漁港找
    友人蕭承吉，聽聞其提及友人潘振利等人於同年4月3日晚間
    在臺東縣長濱鄉「東芝緣小吃部」遭陳志傑、潘昆昌等人毆
    打（業經另案起訴審理中），且莊結宏及現於港區釣魚之張
    秋煌皆於鬥毆當日在場，劉俊韋竟：
（一）於同日14時10分許，基於傷害之犯意，持鐵管1支在上開
      漁港詢問張秋煌是否知悉陳志傑等人所在，張秋煌表示不
      知後即遭劉俊韋持上開鐵管毆打，因而受有右手腕、右上
      臂等處擦傷及右臀、背部、右上臂、左上臂、左手臂多處
      瘀青之傷害。
（二）嗣於同日17時30分許，劉俊韋駕駛車牌號碼8981-FV號自
      用小客車行經臺東縣長濱鄉○○村○○道之「統一超商」
      前，見騎乘車牌號碼KP2-870號重型機車之莊結宏，乃基
      於傷害及剝奪人行動自由之犯意，駕駛上開自用小客車攔
      下莊結宏，先以徒手毆打之方式致其受有眩暈、左側頭痛
      等傷害，再將其推入上開自用小客車後座，要求其指引前
      往潘昆昌住處，並取出預藏車上之武士刀作勢威嚇，莊結
      宏因害怕續遭毆打而心生畏懼遂不敢下車離去，而遭劉俊
      韋剝奪行動自由。
（三）劉俊韋在莊結宏之指引下，於同日17時40分許抵達臺東縣
      長濱鄉忠勇村42號後，持非管制刀械之西瓜刀1把進入該
      處尋找潘昆昌（侵入住宅部分未據告訴），惟將潘瑞陽誤
      認係潘昆昌，而基於傷害之犯意持刀追砍潘瑞陽，致其為
      閃躲而跳上鐵皮屋頂後滑倒落下，因此受有手磨損或擦傷
      、足及趾磨損或擦傷等傷害。
二、案經張秋煌、莊結宏、潘瑞陽訴請臺東縣警察局臺東分局報
    告臺灣臺東地方法院檢察署檢察官偵查起訴。
    理  由
壹、程序事項
  本件被告劉俊韋所犯為死刑、無期徒刑、最輕本刑為三年以上
  有期徒刑以外之罪，亦非屬高等法院管轄之第一審案件，其於
  準備程序進行中，先就被訴事實為有罪之陳述，經法官告知簡
  式審判程序之旨，並聽取公訴檢察官之意見後，本院依刑事訴
  訟法第273條之1第1項、第273條之2等規定，裁定由受命法官
  獨任進行簡式審判程序，且不受同法第159條第1項、第161條
  之2、第161條之3、第163條之1及第164條至第170條所規定證
  據能力認定及調查方式之限制，合先敘明。
貳、實體事項
一、訊據被告劉俊韋對於上開犯罪事實坦承不諱，核與證人即告
    訴人張秋煌、莊結宏、潘瑞陽及證人潘玉萍、洪銘佑與韓君
    豪於警詢及偵查中之供述大致相符，並有告訴人張秋煌、莊
    結宏及潘瑞陽分別於臺東醫院成功分院、玉里榮民醫院及臺
    東醫院成功分院就診之診斷證明書各1份、告訴人張秋煌受
    傷之照片6張、告訴人潘瑞陽受傷之照片3張、證人韓君豪所
    拍攝照片2張、刑案現場照片11張及刑案現場測繪圖3張在卷
    可稽，足認被告之自白與事實相符，本件事證明確，被告犯
    行洵堪認定，應予依法論科。
二、論罪科刑部分：
（一）核被告於犯罪事實一、（一）、（三）之部分，均係犯刑
      法第277條第1項之傷害罪。犯罪事實一、（二）之部分，
      係犯同法第277條第1項之傷害罪、第302條第1項之剝奪行
      動自由罪、第304條之強制罪、第305條之恐嚇危害安全罪
      ，又按刑法第302條第1項之妨害自由罪，係妨害他人自由
      之概括規定，如以使人行無義務之事為目的，而其方法已
      達剝奪他人行動自由之程度時，其使人行無義務之事，已
      為剝奪他人行動自由之行為所吸收，應僅成立剝奪他人行
      動自由罪，不再論以刑法第304條第1項之強制罪（最高法
      院93年度臺上字第3309號判決意旨參照），是被告雖有以
      暴力強行將告訴人莊結宏推上車及強制其指引並隨同前往
      潘昆昌住處，犯有同法第304條第1項強制罪之犯行，惟揆
      諸上開判決要旨，此強制罪部分已為同法第302條第1項妨
      害自由罪所吸收，不另論罪；又其以傷害及拿刀恐嚇之手
      段致告訴人莊結宏不敢抗拒，遂行剝奪其行動自由之犯行
      ，係以一行為觸犯數罪名，為想像競合犯，應從一重之剝
      奪行動自由罪處斷。被告所犯恐嚇危害安全罪，固未經檢
      察官提起公訴，然此部分犯罪與提起公訴部分，有想像競
      合犯之裁判上一罪關係，基於審判不可分原則，本院自應
      併予審究。
（二）又本院審理時，雖未告知被告就上開犯罪事實另涉犯刑法
      第305條之恐嚇危害安全罪嫌，而刑事訴訟法第95條第1款
      規定：「訊問被告應先告知犯罪嫌疑及所犯所有罪名，罪
      名經告知後，認為應變更者，應再告知」，旨在使被告能
      充分行使防禦權，以維審判程序之公平。而其所謂「犯罪
      嫌疑及所犯所有罪名」，除起訴書所記載之犯罪事實及所
      犯法條外，自包含依刑事訴訟法第267條規定起訴效力所
      擴張之犯罪事實及罪名，暨依同法第300條規定變更起訴
      法條後之新罪名。法院就此等新增或變更之罪名，固應於
      其認為有新增或變更之時，隨時、但至遲於審判期日前踐
      行告知之程序，使被告知悉而充分行使其防禦權，始能避
      免突襲性裁判，而確保其權益。惟若法院就起訴效力擴張
      之犯罪事實或變更起訴法條之同一性事實，已踐行刑事訴
      訟法第96條、第173條、第289條等規定之調查辯論程序，
      祇是未明確告知被告新增或應變更之新罪名，如此項未踐
      行告知新增罪名或罪名變更義務之訴訟程序違法，無礙於
      被告行使防禦權而對判決顯無影響時，即不得據為提起非
      常上訴之理由（最高法院89年度臺非字第322號、90年度
      臺非字第130號裁判要旨參照）。本院認定被告就上開犯
      罪事實另犯刑法第305條之罪，雖未於審判期日踐行告知
      被告罪名應予變更，然在調查證據程序中，已就被告持武
      士刀恐嚇告訴人莊結宏之犯行加以調查，而其亦明確自白
      有此部分事實，復以提示並告以要旨方式提示卷內證據資
      料，命其表示意見，於調查證據完畢後，復令其就此部分
      事實為辯論，是本院雖未於審判期日踐行告知被告上開罪
      名，尚無礙於其防禦權之行使，特此敘明。
（三）又被告所犯上開3罪間，犯意各別，行為互殊，應予分論
      併罰。
（四）爰審酌被告與告訴人等均無任何嫌隙，竟於當日接連違犯
      本案3件犯行，且其犯罪動機僅係為朋友尋仇，顯然目無
      法紀，不僅對告訴人等造成相當之傷害，亦敗壞社會治安
      ，惡性非輕；惟念其犯後雖於警詢及偵查中否認部份犯行
      ，然於審理程序中尚能及時坦承，態度尚稱良好；兼衡其
      雖有和解意願，惟告訴人等堅持提告，迄今未能達成和解
      ；另考量其教育程度為國中畢業、職業為電焊工、月收入
      約4萬元、目前未婚、父母分居、現與父親同住等一切情
      狀，各量處如主文所示之刑，併諭知易科罰金之折算標準
      及定其應執行之刑。至被告用以違犯本件犯行之鐵管及武
      士刀，因未扣案，爰不另諭知沒收。
據上論斷，應依刑事訴訟法第273條之1第1項、第299條第1項前
段，刑法第277條第1項、第302條第1項、第305條、第55條、第
41條第1項前段、第51條第5款，刑法施行法第1條之1第1項、第
2項前段，判決如主文。
本案經檢察官劉河山到庭執行職務
中    華    民    國   100    年    11    月    25    日
                  刑事第四庭    法  官  楊忠霖
以上正本證明與原本無異。
如不服本判決應於收受送達後10日內向本院提出上訴書狀，並應
敘述具體理由；其未敘述上訴理由者，應於上訴期間屆滿後20日
內向本院補提理由書（均須按他造當事人之人數附繕本）。「切
勿逕送上級法院」。告訴人或被害人對於本判決如有不服，請書
具不服之理由狀，請求檢察官上訴者，其上訴期間之計算係以檢
察官收受判決正本之日期為準。
                                書記官  鄭鈺瓊
中    華    民    國   100    年    11    月    25    日
附錄本案論罪科刑法條：
中華民國刑法第277條第1項
（普通傷害罪）
傷害人之身體或健康者，處 3 年以下有期徒刑、拘役或 1 千元
以下罰金。
中華民國刑法第302條第1項
（剝奪他人行動自由罪）
私行拘禁或以其他非法方法，剝奪人之行動自由者，處 5 年以
下有期徒刑、拘役或 3 百元以下罰金。